ACORDAO-COMPLETO-2410443

ACÓRDÃO 6382/2020 ATA 18/2020 - SEGUNDA CÂMARA

VISTA, relatada e discutida esta tomada de contas especial, instaurada pelo Fundo Nacional de Saúde em desfavor de Benedito Sá de Santana, ex-prefeito de Sucupira do Norte, MA, e dos ex-secretários de Saúde daquele município José Augusto Barbalho, Jeane Costa Carvalho e Leila Maria Rezende Ribeiro, em razão da falta de comprovação da regular aplicação de recursos oriundos do Sistema Único de Saúde, no período de outubro de 2007 a dezembro de 2008, em ações dos programas Vigilância em Saúde, Assistência Farmacêutica Básica, Agentes Comunitários de Saúde, Saúde Bucal e Saúde da Família.
ACORDAM os ministros do Tribunal de Contas da União, reunidos em sessão da 2ª Câmara, ante as razões expostas pela relatora, e com fundamento nos arts. 1º, inciso I, 12, §3º, 16, inciso III, alíneas "a", "b" e "c" e §§ 2º e 3º, 19, 23, inciso III, 26, 28, incisos I e II, e 57 da Lei 8.443/1992 c/c os arts. 214, inciso III, alínea "a", e 215 a 217 do Regimento Interno, em:
9.1. considerar revéis Leila Maria Rezende Ribeiro, José Augusto Barbalho e Jeane Costa Carvalho;
9.2. acolher parcialmente as alegações de defesa apresentadas por Benedito Sá de Santana;
9.3. condenar Benedito Sá de Santana, Leila Maria Rezende Ribeiro, José Augusto Barbalho e Jeane Costa Carvalho ao recolhimento aos cofres do Fundo Nacional de Saúde dos valores abaixo especificados, atualizados monetariamente e acrescidos dos juros de mora das respectivas datas de ocorrência até a data do pagamento:
9.3.1. Benedito Sá de Santana e Leila Maria Rezende Ribeiro, de forma solidária:
	Débito (R$) 
	Data

	1.259,44
	13/11/2008

	5.700,00
	1/12/2008

	27.290,00
	2/12/2008

	2.700,00
	3/12/2008

	600,00
	8/12/2008

	3.701,32
	16/12/2008

	19.173,00
	22/12/2008

Valor do débito atualizado até 2/6/2020: R$ 111.719,83
9.3.2. Benedito Sá de Santana e Jeane Costa Carvalho, de forma solidária:
	Débito (R$) 
	Data

	1.564,44
	12/6/2008

	600,00
	23/6/2008

	7.787,37
	24/6/2008

	3.739,87
	24/7/2008

	5.190,00
	28/7/2008

	7.400,00
	13/8/2008

	540,64
	18/8/2008

	212,55
	19/8/2008

	4.060,00
	26/8/2008

	2.550,00
	9/9/2008

	3.576,96
	18/9/2008

Valor do débito atualizado até 2/6/2020: R$ 70.037,90
9.3.3. Benedito Sá de Santana e José Augusto Barbalho, de forma solidária:
	Débito (R$) 
	Data

	7.595,23
	16/10/2007

	10.480,08
	29/10/2007

	19,16
	21/11/2007

	12.394,90
	27/11/2007

	600,00
	28/11/2007

	18.750,00
	30/11/2007

	5.693,81
	12/12/2007

	36.306,00
	18/12/2007

	11.704,00
	20/12/2007

	169,00
	21/12/2007

	3.563,70
	24/12/2007

	4.932,00
	2/1/2008

	398,92
	11/1/2008

	600,00
	18/1/2008

	13.503,84
	22/2/2008

	1.157,00
	27/2/2008

	1.200,00
	14/3/2008

	1.081,32
	25/3/2008

	15.215,47
	31/3/2008

	3.576,91
	8/4/2008

	4.184,61
	23/4/2008

	2.540,00
	24/4/2008

	6.673,00
	26/5/2008

	2.052,64
	16/10/2008

	22.803,39
	17/10/2008

Valor do débito atualizado até 2/6/2020: R$ 364.258,86
9.4. aplicar as seguintes multas: R$ 40.000,00 (quarenta mil reais) a Leila Maria Rezende Ribeiro, R$ 25.000,00 (vinte e cinco mil reais) a Jeane Costa Carvalho, R$ 140.000,00 (cento e quarenta mil reais) a José Augusto Barbalho e R$ 540.000,00 (quinhentos e quarenta mil reais) a Benedito Sá de Santana, a serem recolhidas aos cofres do Tesouro Nacional, com atualização monetária calculada da data deste acórdão até o pagamento, se efetuado após o vencimento do prazo abaixo estipulado;
9.5. fixar prazo de 15 (quinze) dias, a contar das notificações, para comprovação, perante o Tribunal, do recolhimento das dívidas acima imputadas;
9.6. autorizar a cobrança judicial das dívidas, caso não atendidas as notificações;
9.7. autorizar o pagamento das dívidas em até 36 (trinta e seis) parcelas mensais consecutivas, caso venha a ser solicitado pelos responsáveis antes do envio do processo para cobrança judicial;
9.8. fixar o vencimento da primeira parcela em 15 (quinze) dias, a contar do recebimento das notificações, e o das demais a cada 30 (trinta) dias, com incidência dos respectivos encargos legais sobre o valor de cada prestação; 
9.9. alertar aos responsáveis que a inadimplência de qualquer parcela acarretará vencimento antecipado do saldo devedor;
9.10. dar ciência desta deliberação ao Fundo Nacional de Saúde/Ministério da Saúde e ao procurador-chefe da Procuradoria da República no Estado do Maranhão.

Tomada de Contas Especial instaurada pelo Fundo Nacional de Saúde em desfavor de ex-prefeito e de ex-secretários de Saúde de município,  em razão da falta de comprovação da regular aplicação dos recursos oriundos do Sistema Único de Saúde.

Segunda Câmara

Município de Sucupira do Norte/MA.

3. Responsáveis: Benedito Sá de Santana (CPF XXX.940.303-XX), Jeane Costa Carvalho (CPF XXX.257.653-XX), José Augusto Barbalho (CPF XXX.549.852-XX) e Leila Maria Rezende Ribeiro (CPF XXX.005.843-XX).

13.1. Ministros presentes: Aroldo Cedraz (na Presidência), Augusto Nardes, Raimundo Carreiro e Ana Arraes (Relatora).
13.2. Ministros-Substitutos presentes: Marcos Bemquerer Costa e André Luís de Carvalho.

ACORDAO-COMPLETO-2464200

Acórdão 6330/2021 - Segunda Câmara

ACORDAO-COMPLETO-2542928

Acórdão de Relação 5302/2022 - Segunda Câmara

Acórdão de Relação

ANA ARRAES

Adoto como parte inicial do relatório, com pequenos ajustes de forma, a instrução da Secretaria de Controle Externo de Tomada de Contas Especial, que contou com a anuência de seu corpo dirigente (peças 72 a 74) :
"INTRODUÇÃO
Cuidam os autos de tomada de contas especial instaurada pelo Fundo Nacional de Saúde/MS em desfavor dos responsáveis acima discriminados em razão de não-comprovação da regular aplicação de recursos do Sistema Único de Saúde transferidos ao Município de Sucupira do Norte caracterizada pela ausência de documentos comprobatórios de despesas realizadas no período de outubro/2007 a dezembro/2008 em ações da Vigilância em Saúde, da Assistência Farmacêutica Básica, dos Agentes Comunitários de Saúde, de Saúde Bucal e de Saúde da Família.
HISTÓRICO
A presente TCE é oriunda de auditoria realizada no município de Sucupira do Norte/MA pelo Departamento Nacional de Auditoria do SUS - Denasus, no período de 12 a 16/4/2009, em atendimento a demanda da Secretaria de Inspeção do Trabalho do Ministério do Trabalho e Emprego (SIT/MTE) , a fim de verificar possíveis irregularidades/impropriedades nas condições de trabalho oferecidas para as equipes de agentes comunitários de saúde e agentes de combate a endemias e no funcionamento das equipes do programa Saúde da Família que atuam no citado município.
Promovidas as citações dos responsáveis pela então Secex-MA, apenas o Sr. Benedito Sá de Santana atendeu ao chamamento processual, carreando aos autos documentação relativa às proposições de devolução indicadas pelo Denasus para o ano de 2007 e, também, aquelas compreendidas no período de março a julho de 2008. O defendente informou, ainda, que encaminhava parte do material em relação aos meses de agosto a dezembro de 2008, uma vez que o restante já havia sido apresentado àquele departamento para exame no processo de apuração das despesas (peça 45, p. 5-6) . 
Ao examinar as alegações de defesa do responsável, a unidade técnica concluiu que o valor do débito remanescente era de R$ 389.014,21, considerando a ausência de novos elementos nas alegações do Senhor Benedito Sá de Santana (peça 67, p. 7) . Em consequência, propôs-se a rejeição das alegações de defesa e o julgamento pela irregularidade das contas de todos os responsáveis, aplicar-lhes a multa prevista no art. 57 da Lei n.º 8.443/1992, e condenando-os ao ressarcimento do débito pelo qual foram citados.
Em seu parecer, a representante do Ministério Público junto a esta Corte divergiu da proposta de julgamento formulada pela unidade técnica responsável (peça 70) . Apontou que, ao contrário do que concluiu a Unidade Técnica, o Sr. Benedito Sá de Santana trouxe novos elementos aos autos para tentar desqualificar, ao menos em parte, o débito já reduzido pelo Denasus, mas ainda subsistente, de R$ 389.014,21.
Considerando a necessidade de se realizar a análise complementar da documentação trazida em sede de alegações de defesa pelo responsável, a representante do parquet pugnou, preliminarmente, pelo retorno do processo à unidade técnica responsável pelo exame destes autos para nova instrução de mérito.
A Ministra-Relatora exarou despacho acolhendo o parecer do MP/TCU e determinou o envio dos autos a esta Unidade Técnica para análise complementar das alegações e documentos ofertados na defesa do Sr. Benedito Sá de Santana (peça 71) .
EXAME TÉCNICO
Análise Complementar das Alegações de Defesa do Sr. Benedito Sá de Santana
Para cumprir o escopo determinado no despacho da Ministra-Relatora, cumpre resgatar as alegações ofertadas pelo Sr. Benedito Sá de Santana (peça consoante com cada glosa de devolução do Denasus, a seguir transcritas, referentes ao exercício de 2007:
¿ Devoluções 125035 e 125075 - encaminhamos as despesas e o extrato da conta 6.437-8, Ag. 2789-8, de onde foram debitadas (vide Anexo II) . Conforme se depreende do extrato, havia saldo que foi consumido com as despesas;
¿ Devolução 125027 - refere-se a recurso da Assistência Farmacêutica utilizado para pagamento de parcelas devidas da compra de medicamentos faturados em setembro (vide Anexo III) ;
¿ Devoluções 124984; 124986; 124985 - Os auditores fizeram a proposição de devolução com base no valor das Ordens Bancárias depositadas na conta  58.042-2. Anexamos cópias dos extratos para comprovação de que estes foram transferidos para a conta de movimentação (10261-x) sendo debitadas as despesas realizadas conforme comprovantes (vide Anexo IV) ;
¿ Devolução 125016 - Taxas bancárias (Falta extrato para comprovar) ;
¿ Devolução 125007 - recursos da vigilância sacados e pagos em espécie, gastos com folha de gratificação de campanha de vacinação, contratados para o controle da dengue e materiais, conforme documentação anexa (vide Anexo V) ;
¿ Devoluções 124998; 124994; 125006; 124999 - ressaltamos que as propostas de devolução foram feitas no valor fechado das ordens bancárias. Os recursos provenientes das transferências do FNS creditados na conta 58.042-2 (R$ 49.396,00 + R$ 11.704,00) foram transferidos para a conta 10.261-x, onde ocorreram as movimentações. Em anexos juntamos os comprovantes das despesas realizadas com os referidos recursos (vide Anexo VI) ;
¿ Devolução 125025 - o recurso cobrado refere-se à ordem bancária creditada em 21/12/2007, no valor de R$ 600,00 (seiscentos reais) , que somada ao saldo da conta (6.437-8) possibilitou vários pagamentos. Juntamos comprovante de despesa pagas após esse crédito, assim como o extrato correspondente (vide Anexo VII) ;
¿ Devolução 125070 - trata-se de recurso da Assistência Farmacêutica gasto com medicamentos, conforme documento anexo (vide Anexo VIII) .
Quanto aos recursos de 2008 - Encaminhamos em anexo pastas completas referentes despesas contraídas no período de março a julho de 2008. Sendo que as despesas de agosto a dezembro de 2008 estão sendo encaminhadas em partes pois, parte da documentação já foi apresentada ao DENASUS/MA conforme deduções em tabela de despesas da SF, SB a ACS correspondentes aos ressarcimentos do exercício de 2008 do relatório complementar de n. 8207 pag. N° 23 já constando em vossos arquivos.:
¿ Devoluções 125018 e 125036 - complementação de documentação já apresentada ao DENASUS (vide Anexo XI) ;
¿ Devoluções 125044, 125031 e 125030 - complementação de documentação já apresentada ao DENASUS (vide Anexo XII) ;
¿ Devoluções 125032 e 125033 - complementação de documentação já apresentada ao DENASUS (vide Anexo XIII) ;
¿ Devoluções nas. 125020 e 125021 - complementação de documentação já apresentada ao DENASUS (vide Anexo XIV) ;
¿ Devolução 125038 - complementação de documentação já apresentada ao DENASUS (vide Anexo XV) ;
¿ Devoluções 125045,125062, 125026, 125059 e 125046 - complementação de documentação já apresentada ao DENASUS (vide Anexo XVI) ;
¿ Devoluções 125068, 125022, 125056, 125002, 125023, 125047,125014, 125048, 125049 e 125015 - complementação da documentação já apresentada ao DENASUS (vide Anexo XVII) .
No Relatório de Auditoria 8207 (peça 1, pp. 5-88) , a equipe do Denasus concluiu que o município não comprovou a aplicação dos recursos financeiros recebidos do FNS/MS no período, pela ausência de documentação comprobatória da despesa, em desacordo ao art. 63, §§ 1º e 2º, da Lei 4.320/1964, e ao Decreto 93.872/1986.
Conforme detalhado no 2º Relatório Complementar de Auditoria 8207 (peça 7, p. 281-324, com os anexos à peça 7, p. 325-336) , o Denasus acatou parcialmente algumas despesas comprovadas por meio de pagamentos com prestação de serviços de profissionais de saúde, material de consumo, serviços de terceiros pessoas física e jurídica, remanescendo débitos no valor total de R$ 389.014,21.
A representante do MP/TCU apontou que, a partir do confronto entre a relação de documentos encaminhada pelo Sr. Benedito Sá de Santana (peça 45, p. 4-6) e o número das proposições de devolução discriminadas no Relatório Complementar de Auditoria 8207 (peça 7, p. 293-319) , foi possível identificar que toda a informação da defesa do responsável trazida para comprovação de despesas se refere a parcelas de recursos que ainda eram mantidas irregulares pelo Denasus em sua última análise. 
Conforme evidenciado na análise contida no parecer do Ministério Público junto ao TCU, o cotejo de informações do relatório do Denasus e da defesa identifica-se, de plano, que para as impugnações do Denasus identificadas no quadro abaixo - e integrantes do débito já reduzido -, não foram trazidos novos elementos aos autos pela defesa do Senhor Benedito Sá de Santana:
	PROPOSIÇÕES DE DEVOLUÇÃO (DENASUS) 
	VALOR DA DEVOLUÇÃO (ORIGINAL) (R$) 
	RELATÓRIO COMPLEMENTAR DENASUS 8207 (LOCALIZAÇÃO) 

	125027
	3.563,70
	peça 7, p. 293

	125057
	3.563,70
	peça 7, p. 295

	125024
	3.701,32
	peça 7, p. 297

	125017
	600,00
	peça 7, p. 297

	125003
	744,00
	peça 7, p. 301

	124981
	4.188,00
	peça 7, p. 301

	125076
	398,92
	peça 7, p. 301

	125008
	600,00
	peça 7, p. 301

	124992
	13.503,84
	peça 7, p. 303

	125000
	1.157,00
	peça 7, p. 303

	125028
	1.200,00
	peça 7, p. 303

	125053
	1.081,32
	peça 7, p. 303

	125005
	1.990,00
	peça 7, p. 303

	124990
	13.225,47
	peça 7, p. 305

	124996
	4.184,61
	peça 7, p. 305

	125040
	2.540,00
	peça 7, p. 307

	125063
	2.123,00
	peça 7, p. 307

	125041
	4.550,00
	peça 7, p. 307

	125060
	3.803,37
	peça 7, p. 309

	125037
	3.984,00
	peça 7, p. 309

	125029
	3.739,87
	peça 7, p. 309

	125075
	4.296,53
	Peça 7, p. 293

	125077
	5.190,00
	peça 7, p. 309

	125052
	3.496,96
	peça 7, p. 313

	125016
	19,16
	peça 7, p. 295

Cumpre examinar, portanto, as demais proposições de devolução de recursos para as quais o responsável apresentou documentação adicional a título de comprovação da aplicação.
Conforme já apontado no relatório do Denasus, os recursos financeiros do PAB-fixo e PAB variável (Agente Comunitário de Saúde, Saúde da Família e Saúde Bucal) transferidos pelo Fundo Nacional de Saúde para a conta n. 58.042-2 do FMS foram retirados por meio de cheques e depositados na conta n. 10.261-X, ambas da agência 2789-8 do Banco do Brasil. Não foram apresentados extratos completos dessa última conta bancária, porém os extratos parciais juntados permitem verificar a correspondência entre parte dos valores e datadas das despesas declaradas e saques correspondentes.
Para a quase totalidade das despesas supostamente realizadas, não foram juntadas cópias dos cheques utilizados para pagamento, de forma que não é possível identificar os credores. Observa-se, também, que as notas de liquidação/ordens de pagamento juntadas pelo defendente não identificam os números dos cheques respectivos e a conta bancária da qual foram retirados os valores. 
Examinando-se as notas fiscais de aquisição de bens e serviços trazidas pelo defendente, constata-se que nenhuma delas apresenta o atesto de recebimento dos produtos fornecidos e serviços prestados. Conforme estabelecido no inciso III, § 2º do art. 63, da Lei 4.320/1964 e em consolidada jurisprudência deste Tribunal, a atestação do documento comprobatório dos gastos é procedimento imprescindível à comprovação da correta liquidação da despesa pois certifica o recebimento dos bens ou serviços a serem pagos (Acórdão 5848/2013-TCU-Primeira Câmara, Rel. Min. Ana Arraes, 1213/2014-TCU-Primeira Câmara, Rel. Min. José Múcio Monteiro, 5335/2011-TCU - Primeira Câmara, rel. Min. Ubiratan Aguiar) .
É certo que a ausência de atesto de notas fiscais e recibos, considerada isoladamente, não conduz à presunção absoluta de não-comprovação, podendo a lacuna ser suprida por outros meios que comprovem a efetiva entrega dos bens ou prestação dos serviços indicados nos documentos.
Pondere-se que, por força do que dispõe o art. 70, parágrafo único, da Constituição Federal, bem assim o art. 93 do Decreto-Lei 200/1967 c/c o art. 66 do Decreto 93.872/1986, a comprovação da regularidade da aplicação dos recursos públicos repassados compete exclusivamente ao gestor dos recursos.
O ônus da prova da efetiva aplicação dos recursos nas finalidades legais recai sobre o gestor e não sobre este Tribunal, devendo o gestor fornecer todas as provas da regular aplicação dos recursos sob sua responsabilidade, em conformidade com os normativos vigentes e reiterada jurisprudência do TCU.
A jurisprudência desta Corte de Contas tem entendimento consolidado de que a comprovação da regular aplicação de transferências governamentais não prescinde da demonstração do vínculo causal entre as despesas realizadas e os recursos recebidos (Acórdão 933/2013-TCU-Plenário - Ministra Ana Arraes, 6098/2017 - TCU - Primeira Câmara - Rel. Ministro Benjamin Zymler, 9544/2017 - TCU - Segunda Câmara - Rel. Min. Augusto Nardes, dentre muitos outros) . 
No caso sob exame, verifica-se que, para parte das despesas alegadas, há correspondência entre os valores retirados da conta corrente de movimentação dos recursos e os valores dos comprovantes de despesa. Todavia, ante a ausência de cópias dos cheques e registro de sua numeração nos documentos contábeis, bem assim de termos de recebimento ou outros meios de prova de que houve o adequado recebimento de bens e serviços, não se pode concluir pela comprovação do nexo financeiro entre desembolsos e despesas. 
Em relação às despesas com pessoal contratado, evidencia-se que os saques realizados foram justificados pelo responsável por intermédio de simples relações avulsas com nomes e assinaturas dos profissionais que teriam prestado os serviços, ressaltando-se que a maior parte desses documentos não apresenta data de emissão ou assinatura dos responsáveis pelo pagamento.
O responsável não apresentou outros documentos comprobatórios da prestação dos serviços (folhas de frequência ou controle equivalente) e tampouco recibos subscritos pelos profissionais remunerados. Considerando que se trata de servidores temporários, esses documentos são indispensáveis à comprovação de que os pagamentos corresponderam a serviços efetivamente prestados no período em consideração.
Examinando-se os comprovantes relativos a despesas com folha de pagamento de pessoal com vínculo, constata-se que os valores declarados nos documentos trazidos pelo responsável correspondem aos saques efetuados na conta específica. Como esses desembolsos estão embasados em folhas de pagamento devidamente formalizadas, entende-se que podem ser aceitos como válidos  
Abaixo estão sintetizadas as constatações decorrentes das análises acima expendidas relativamente a cada uma das proposições de devolução para as quais foram apresentadas alegações de defesa e documentos.
Proposições de devolução 125014, 125002, 125015, 125022, 125023, 125047, 125048, 125049, 125056 e 125068 (peça 7, p. 317 e 319) , documentação comprobatória constante do Anexo XVII (peça 25) .
Não foram juntadas cópias dos cheques para identificação dos credores e as notas de liquidação/ordens de pagamento juntadas pelo defendente não identificam os números dos cheques respectivos e a conta bancária. 
Os valores dos cheques sacados nas contas correntes 58.042-2 e 6437-8 do Banco do Brasil não correspondem aos valores lançados nos comprovantes de despesa. As notas fiscais não apresentam atesto.
Comprovações não acolhidas
	Despesa
	Data
	Valor (R$) 
	Exame da comprovação

	Pagamento Pessoal contratado Hospital Augusto Milhomen (novembro/2008) 
	Sem data
	3.320,00
	Relação de profissionais pagos não está datada. Nota de liquidação/ordem de pagamento não menciona o número cheque e conta bancária. Não há quaisquer outros documentos que evidenciem os pagamentos relacionados.

	Pessoal contratado vigilância sanitária
	Sem data
	415,00
	Relação de profissionais pagos de não está datada. Nota de liquidação/ordem de pagamento não menciona o número cheque e conta bancária. Não há quaisquer outros documentos que evidenciem os pagamentos relacionados.

	Pessoal contratado Hospital Augusto Milhomen (outubro/2008) 
	Sem data
	3.320,00
	Relação de profissionais pagos de não está datada. Nota de liquidação/ordem de pagamento não menciona o número cheque e conta bancária. Não há quaisquer outros documentos que evidenciem os pagamentos relacionados.

	Pessoal contratado Vigilância sanitária outubro/2008
	Sem data
	415,00
	Relação de profissionais pagos de não está datada. Nota de liquidação/ordem de pagamento não menciona o número cheque e conta bancária. Não há quaisquer outros documentos que evidenciem os pagamentos relacionados.

	Pagto serviços médicos
	31/12/2008
	2.000,00
	Notas de liquidação/ordem de pagamento não mencionam o número cheque e conta bancária. Não há quaisquer outros documentos que evidenciem os pagamentos relacionados.

	Pagto serviços bioquímicos novembro/08
	30/12/2008
	3.000,00
	
	Pagto serviços enfermagem PSF (novembro/08) 
	30/12/2008
	500,00
	
	Pagto serviços enfermagem PSF (setembro/08) 
	30/12/2008
	500,00
	
	Pagto serviços médicos (outubro/08) 
	30/12/2008
	2.000,00
	
	Pagto serviços enfermagem outubro/08
	4/12/2008
	3.000,00
	
	Pagto serviços enfermagem outubro/08
	Sem data
	3.000,00
	
	Pessoal contratado equipe Saúde da Família (outubro/2008) 
	Sem data
	1.210,00
	Relação de profissionais pagos não está datada. Nota de liquidação/ordem de pagamento não menciona o número cheque e conta bancária. Não há quaisquer outros documentos que evidenciem os pagamentos relacionados.

Proposição de devolução 125038 (peça 7, p. 313) , documentação comprobatória constante do Anexo XV (peça 27) .
Não foram juntadas cópias dos cheques para identificação dos credores e as notas de liquidação/ordens de pagamento juntadas pelo defendente não identificam os números dos cheques respectivos e a conta bancária. 
Os valores dos cheques sacados na conta correntes 58.042-2 não correspondem aos valores lançados nos comprovantes de despesa. 
Pagamento de pessoal comprovadas por relações avulsas e sem data. As notas fiscais não apresentam atesto.
Comprovações não-acolhidas
	Despesa
	Data
	Valor (R$) 
	Exame da comprovação

	Serviços médicos julho/2008
	30/10/2008
	2.000,00
	Notas de liquidação/ordem de pagamento não mencionam o número cheque e conta bancária. Não há quaisquer outros documentos que evidenciem os pagamentos relacionados.

	Serviços enfermagem julho/2008
	30/10/2008
	3.000,00
	
	Serviços enfermagem julho/2008
	30/10/2008
	3.000,00
	
	Serviços enfermagem julho/2008
	30/10/2008
	3.000,00
	
	Pagamento pessoal saúde bucal
	Sem data
	2.330,00
	Relação de profissionais pagos de não está datada. Nota de liquidação/ordem de pagamento não menciona o número cheque e conta bancária. Não há quaisquer outros documentos que evidenciem os pagamentos relacionados.

	Pagamento de serviços de dentista
	8/10/2008
	1.500,00
	Nota de liquidação/ordem de pagamento não menciona o número cheque e conta bancária.

	Pagamento pessoal PSF
	Sem data
	1.130,00
	Relação de profissionais pagos de não está datada e nem assinada pelos gestores. Nota de liquidação/ordem de pagamento não menciona o número cheque e conta bancária. Não há quaisquer outros documentos que evidenciem os pagamentos relacionados.

Proposições de devolução 124984, 124985 e 124986 (peça 7, p. 293 e 295) , documentação comprobatória constante do Anexo IV (peça 41) .
Os valores das ordens bancárias referidas nas proposições foram retirados da conta corrente de depósito (CC: 58.042-2. Agência 2789-8, Banco do Brasil) e transferidos para outra conta de movimentação da municipalidade (CC: 10261-x, Agência 2789-8, Banco do Brasil) . 
As notas fiscais e recibos não apresentam atesto e algumas não estão datadas. Não há cópias dos cheques para identificação dos credores.
Comprovações não acolhidas
	Despesa
	Data
	Valor (R$) 
	Exame da comprovação

	Aquisição de material (espuma) 
	30/10/2007
	90,00
	Notas fiscal sem atesto. Nota de liquidação/ordem de pagamento não menciona o número cheque e conta bancária

	Serviço de transporte de pessoal
	31/10/2007
	365,00
	Há identificação do número do cheque no recibo. Todavia, o valor sacado (R$ 455,00) e a data do saque (18/10/2007) não correspondem ao recibo.

	Aquisição de combustível
	29/10/2007
	1.514,85
	Há cheque sacado que corresponde ao valor do recibo. Nota fiscal sem atesto. Nota de liquidação/ordem de pagamento não menciona o número cheque e conta bancária.

	Aquisição de material de consumo
	24/10/2007
	1.732,00
	Há cheque sacado que corresponde ao valor do recibo. Nota fiscal sem atesto. Nota de liquidação/ordem de pagamento não menciona o número cheque e conta bancária.

	Pagamento gratificação SUS pessoal
	31/10/2007
	1.740,00
	Relação avulsa. Há cheque sacado que corresponde ao valor do recibo. Nota de liquidação/ordem de pagamento não menciona o número cheque e conta bancária. Não há comprovantes dos pagamentos individuais.

	Pagamento de pessoal contratado (administrativo) 
	31/10/2007
	2.280,00
	Relação avulsa. Há cheque sacado que corresponde ao valor da relação, porém a data do saque (29/10/2008) é anterior ao empenho, documento de despesa e ordem de pagamento (31/10/2008) . Nota de liquidação/ordem de pagamento não menciona o número cheque e conta bancária. Não há comprovantes dos pagamentos individuais.

	Pagamento de pessoal contratado (administrativo) 
	31/10/2007
	760,00
	Há cheque sacado que corresponde ao valor da relação, porém a data do saque (29/10/2008) é anterior ao empenho, documento de despesa e ordem de pagamento (31/10/2008) . Nota de liquidação/ordem de pagamento não menciona o número cheque e conta bancária. Não há comprovantes dos pagamentos individuais.

	Serviço de transporte de pessoal
	31/10/2007
	140,00
	Há cheque sacado que corresponde ao valor do comprovante, porém a data do saque (30/10/2008) é anterior ao empenho, documento de despesa e ordem de pagamento (31/10/2008) .

	Pagamento de pessoal contratado (PSF) 
	31/10/2007
	990,00
	Relação de pessoal avulsa. Há cheque sacado que corresponde ao valor do comprovante, porém a data do saque (30/10/2008) é anterior à data de emissão da nota de empenho, documento de despesa e ordem de pagamento (31/10/2008) . Nota de liquidação/ordem de pagamento não menciona o número cheque e conta bancária. Não há comprovantes dos pagamentos individuais.

	Pagamento de pessoal contratado (PSF) 
	31/10/2007
	810,00
	Há cheque sacado que corresponde ao valor do comprovante, porém a data do saque (30/10/2008) é anterior ao empenho, documento de despesa e ordem de pagamento (31/10/2008) . Nota de liquidação/ordem de pagamento não menciona o número cheque e conta bancária. Não há comprovantes dos pagamentos individuais.

	Serviços fisioterapeuta setembro/2008
	31/10/2008
	2.000,00
	Não há saque correspondente. Nota de liquidação/ordem de pagamento não menciona o número cheque e conta bancária.

Comprovações acolhidas
	Folha de pagamento agentes comunitários de saúde (setembro de 2007) 
	26/10/2007
	8.829,78
	O extrato apresentado apresenta saque correspondente à despesa indicada. Folha de pagamento formalizada.

	Pagamento INSS folha de pagamento
	26/10/2007
	2.340,80
	O extrato apresentado apresenta saque correspondente à despesa indicada. Há comprovante de transferência com indicação do credor

	Pagamento INSS folha de pagamento
	26/10/2007
	703,34
	
	Total
	11.873,92
	
Proposições de devolução 124987, 124988 e 124997 (peça 7, p. 297) , documentação comprobatória constante do Anexo IX (peça 36) .
O valor referente à ordem bancária 4204643000187 depositado na conta corrente 58.042-2, agência 2789-8 do Banco do Brasil foi retirado mediante saque de cheque. Não houve conciliação entre o valor retirado da conta de recebimento e os valores transferidos para a conta de destino.
As notas fiscais e recibos não apresentam atesto. Os pagamentos de pessoal não estão acompanhados de atestação da prestação dos serviços. A folha de créditos de pessoal foi emitida pelo Bradesco.
Comprovações não acolhidas
	Despesa
	Data
	Valor (R$) 
	Exame da comprovação

	Serviços de assessoramento elaboração de prestação de contas de convênios
	30/11/2007
	950,00
	Despesa não se enquadra nas finalidades PAB, uma vez que não houve especificação de vinculação com ações de saúde. Nota de liquidação/ordem de pagamento não menciona o número cheque e conta bancária.

	Serviços telefonia
	30/11/2007
	422,53
	Nota de liquidação/ordem de pagamento não menciona o número cheque e conta bancária.

	Serviços telefonia
	30/11/2007
	383,68
	Nota de liquidação/ordem de pagamento não menciona o número cheque e conta bancária.

	Serviços médicos José Augusto Barbalho
	30/11/2007
	5.020,00
	Recibo sem data. Não há nota de liquidação/ordem de pagamento 

	Serviços médicos Francisco das Chagas Rego Coelho
	30/11/2007
	5.020,08
	Recibo sem data. Não há nota de liquidação/ordem de pagamento 

	Aquisição material de limpeza
	25/10/2007
	962,00
	Nota fiscal sem atesto. Não há nota de liquidação/ordem de pagamento

	Pagamentos de IRPF, INSS, ISS e Salário-família
	30/11/2007
	diversos
	Ordens de pagamento não apresentam assinatura dos gestores. Não há comprovantes de transferência.

Comprovação acolhida
	Folha de pagamento servidores da Secretaria Municipal de Saúde 
	30/11/2007
	12.426,12
	Nota de liquidação/ordem de pagamento não menciona o número cheque e conta bancária. Há cópia de relação individualizada de créditos remetida ao banco para pagamento.

Proposições de devolução 124994, 124998, 124999 e 125006 (peça 7, p. 299) , documentação comprobatória constante do Anexo VI (peça 39) .
Valor das ordens bancárias referidas nas referidas proposições foi retirado da conta corrente de depósito (CC: 58.042-2. Agência, Banco do Brasil) e transferido para a conta de movimentação (CC: 10261-x, Agência, Banco do Brasil) . Não há saques compatíveis na referida conta com os valores e datas das despesas constantes dos comprovantes apresentados.
Não foram juntadas cópias dos cheques utilizados para pagamento. Nota de liquidação/ordem de pagamento não menciona o número cheque e conta bancária. As notas fiscais não apresentam atesto.
Comprovações não acolhidas
	Despesa
	Data
	Valor (R$) 
	Exame da comprovação

	Pagamento serviços enfermagem
	28/12/2007
	3.000,00
	Nota de liquidação/ordem de pagamento não menciona o número cheque e conta bancária. 

	Pagamento serviços enfermagem
	28/12/2007
	3.000,00
	Nota de liquidação/ordem de pagamento não menciona o número cheque e conta bancária

	Aquisição de medicamentos
	28/12/2007
	5.942,00
	Notas fiscais sem atesto. Nota de liquidação/ordem de pagamento não menciona o número cheque e conta bancária

	Aquisição de material de consumo médico
	28/12/2007
	3.142,00
	Nota fiscal sem atesto. A nota de empenho cita duas notas fiscais, porém somente uma foi anexada (Nota Fiscal 4531 de 20/12/2007) . Nota de liquidação/ordem de pagamento não menciona o número cheque e conta bancária

	Aquisição de material de consumo médico
	28/12/2007
	3.132,00
	Nota fiscal sem atesto. O empenho cita duas notas fiscais, porém somente uma foi anexada (n. 4533, R$ 2.496,00) . Nota de liquidação/ordem de pagamento não menciona o número cheque e conta bancária

	Aquisição de material de consumo médico
	28/12/2007
	1.904,00
	Nota fiscal sem atesto. Nota de liquidação/ordem de pagamento não menciona o número cheque e conta bancária

	Aquisição de combustível
	28/12/2007
	1.206,36
	Nota fiscal sem atesto.. Nota de liquidação/ordem de pagamento não menciona o número cheque e conta bancária.

	Pagamento agentes comunitários de saúde
	Não há documento
	13.364,78
	A data do empenho é posterior à data de saque dos recursos. Não foi juntada a cópia da folha de pagamento. Nota de liquidação/ordem de pagamento não menciona o número cheque e conta bancária.

	Pagamento funcionários programa Saúde da Família
	28/12/2007
	990,00
	Relação de pagamento não contém data e nem assinatura dos gestores. Nota de liquidação/ordem de pagamento não menciona o número cheque e conta bancária.

	Pagamento funcionários Saúde da Família
	28/12/2007
	910,00
	Relação de pagamento não contém assinatura dos gestores. Não há recibos individuais. Nota de liquidação/ordem de pagamento não menciona o número cheque e conta bancária.

	Pagamento funcionários saúde bucal
	28/12/2007
	2.260,00
	Relação de pagamento não contém assinatura dos gestores. Não há recibos individuais. Nota de liquidação/ordem de pagamento não menciona o número cheque e conta bancária.

	Pagamento funcionários contratados da saúde
	28/12/2007
	2.280,00
	Nota de liquidação/ordem de pagamento não menciona o número cheque e conta bancária. Não há comprovantes de pagamentos individuais.

Proposição de devolução 125070 (peça 7, p. 301) , documentação comprobatória constante do Anexo VII (peça 37) .
O valor do saque na conta do FMS/Assistência Farmacêutica Básica (R$ 3.563,00) corresponde ao somatório das ordens bancárias objeto da proposição de devolução e ao valor da nota fiscal. Todavia, as notas de empenho e de liquidação, bem como a ordem de pagamento estão datadas de 28/12/2007, sendo posteriores à data do saque efetuado na conta específica e do recibo emitido pela beneficiária (24/12/2007) .
A nota fiscal não apresenta atesto do recebimento dos medicamentos.
Proposição de devolução 125007 (peça 7, p. 297) , documentação comprobatória constante do Anexo V (peça 40) .
Valor teria sido sacado para pagamentos em espécie, porém não foi juntado extrato de conta corrente respectivo e tampouco indicado o número do cheque utilizado. 
Documentos relativos a pagamento de pessoal contratado sem data ou assinatura.
Comprovações não acolhidas
	Despesa
	Data
	Valor (R$) 
	Exame da comprovação

	Pagamento de ajuda de custo campanha de vacinação canina
	28/12/2007
	87,00
	Pagamentos em espécie.

		28/12/2007
	50,0
	
	Pagamento de ajuda de custo
	Sem data
	855,00
	Relação de pagamentos sem data ou assinatura dos gestores responsáveis.

	Pagamento pessoal contratado temporário (controle endemias) 
	Sem data
	2.020,00
	Relação de pagamentos sem data ou assinatura dos gestores responsáveis.

Proposições de devolução 125010, 125011, 125012, 125013, 125061, 125074 e 12078 (peça 7, p. 305, 307 e 309) , documentação comprobatória constante do Anexo X (peças 32-35) .
Não há correspondência entre a movimentação bancária dos recursos e as datas e valores das diversas despesas apresentadas. 
As notas fiscais e recibos não apresentam atesto. Documentos relativos a pagamento de pessoal contratado e sem data e assinatura
Comprovações não acolhidas
	Despesa
	Data
	Valor (R$) 
	Exame da comprovação

	Pagamento pessoal contratado
	s/data
	2.160,00
	Relação de pessoal avulsa sem data e assinatura dos gestores. Não há comprovação dos pagamentos individuais.

	Material de consumo médico-laboratorial
	27/6/2008
	3.021,00
	Notas fiscais não apresentam atesto. Não há cópias de ordem de pagamento/cheques.

	Manutenção de computadores
	26/6/2008
	415,00
	Não há cópias de ordem de pagamento/cheques. Não há atesto da prestação do serviço.

	Pagamento de substituição a servidor
	s/ data
	380,00
	Recibo sem data. Não há cópias de ordem de pagamento/cheque. Pagamento em espécie.

	Pagamento serviços médicos
	s/data
	3.000,00
	Recibo sem data. Não há cópias de ordem de pagamento/cheque

	Pagamento pessoal contratado
	s/data
	1.210,00
	Relação de pessoal sem data e assinatura dos gestores. Não há recibos individuais.

	Pagamento pessoal contratado
	s/data
	1.080,00
	Relação de pessoal sem data e assinatura dos gestores. Não há recibos individuais.

	Folha de pagamento agentes de saúde
	30/5/2008
	13.656,63
	Não há cópias de ordem de pagamento/cheque. Não há saque correspondente no extrato bancário. Não há relação de pagamentos individuais enviada ao banco. 

	Material de consumo médico-laboratorial
	27/6/2008
	5.790,00
	Notas fiscais não apresentam atesto. Valor do recibo não corresponde aos das notas fiscais. Não há cópias de ordem de pagamento/cheques.

	Serviços de assessoria sistema de internações hospitalares
	s/ data
	500,00
	Recibo sem data. Não há cópias de ordem de pagamento/cheque

	Serviços de aluguel de veículo
	s/ data
	500,00
	Recibo sem data. Não há cópias de ordem de pagamento/cheque

	Pagamento de transporte e alimentação para paciente
	s/ data
	150,00
	Recibo sem data. Não há cópias de ordem de pagamento/cheque. Há comprovante de transferência bancária data de 9/7/2008

	Pagamento de transporte e alimentação para paciente
	s/ data
	300,00
	Recibo sem data. Não há cópias de ordem de pagamento/cheque

	Pagamento de transporte e alimentação para paciente
	s/ data
	500,00
	Recibo sem data. Não há cópias de ordem de pagamento/cheque

	Pagamento de lavagem de ambulância
	s/ data
	180,00
	Recibo sem data. Não há cópias de ordem de pagamento/cheque

	Aquisição de combustível
	27/6/2008
	5.125,00
	Nota fiscal não apresenta atesto. Não há cópias de ordem de pagamento/cheques.

	Pagamento passagens para eventos
	s/ data
	100,00
	Recibo sem data. Não há cópias de ordem de pagamento/cheque

	Pagamento passagens para eventos
	s/ data
	250,00
	Recibo sem data. Não há cópias de ordem de pagamento/cheque

	Pagamento pessoal contratado
	s/data
	2.330,00
	Relação de pessoal avulsa sem data e assinatura dos gestores. Não há comprovação dos pagamentos individuais.

	Pagamento serviços farmacêutico/bioquímico
	27/10/2008
	3.000,00
	Não há cópias de ordem de pagamento/cheque

	Pagamento serviços enfermagem (maio/2008) 
	s/ data
	3.000,00
	Recibo sem data. Há comprovante de pagamento bancário em valor compatível, porém a conta bancária não corresponde às contas de movimentação do FMS identificadas.

	Pagamento serviços fisioterapeuta
	s/ data
	2.000,00
	Recibo sem data. Não há cópias de ordem de pagamento/cheque

	Pagamento serviços dentista (janeiro/2008) 
	s/ data
	3.000,00
	Recibo sem data. Não há cópias de ordem de pagamento/cheque

	Pagamento gratificação SUS
	s/ data
	1.645,00
	Relação de pagamento avulsa sem assinatura dos gestores e sem data. Não há cópias de ordem de pagamento/cheque. Não há comprovação dos pagamentos individuais.

	Pagamento pessoal contratado
	s/data
	3.320,00
	Relação de pessoal avulsa sem data e assinatura dos gestores. Não há recibos individuais.

	Pagamento pessoal contratado
	s/data
	415,00
	Relação de pessoal avulsa sem data e assinatura dos gestores. Não há recibos individuais.

	Pagamento serviços 'plantão extra'
	s/ data
	380,00
	Recibo sem data. Não há cópias de ordem de pagamento/cheque.

	Pagamento pessoal contratado
	s/data
	1.210,00
	Relação de pessoal sem data e assinatura dos gestores. Não há recibos individuais.

	Pagamento pessoal contratado
	s/data
	1.130,00
	Relação de pessoal sem data e assinatura dos gestores. Não há recibos individuais.

	Pagamento pessoal contratado
	s/data
	2.330,00
	Relação de pessoal sem data e assinatura dos gestores. Não há recibos individuais.

	Pagamento a Jeane Costa Carvalho
	s/ data 
	1.000,00
	Recibo sem data ou assinatura.

	Aquisição de combustível
	9/7/2008
	1.531,50
	Notas fiscais não apresentam atesto. Não há cópias de ordem de pagamento/cheques.

	Aquisição de medicamentos
	9/7/2008
	3.413,00
	Notas fiscais não apresentam atesto. Não há cópias de ordem de pagamento/cheques.

	Pagamento serviços 'plantão extra'
	s/ data
	240,00
	Recibo sem data. Não há cópias de ordem de pagamento/cheque.

	Aluguel de veículo 
	s/ data
	525,00
	Recibo sem data e sem informação sobre cheque. Não há cópias de ordem de pagamento/cheque.

	Despesas de viagem servidor
	s/ data
	507,00
	Recibo sem data e sem informação sobre cheque. Não há cópias de ordem de pagamento/cheque.

	Serviços de reparo de veículo (ambulância) 
	s/ data
	250,00
	Recibo sem data e sem informação sobre cheque. Não há cópias de ordem de pagamento/cheque.

	Pagamento serviços enfermagem (abril/2008) 
	s/ data
	3.000,00
	Recibo sem data. Há comprovante de pagamento bancário em valor compatível, porém a conta bancária não corresponde às contas de movimentação do FMS identificadas.

	Pagamento serviços enfermagem (abril/2008) 
	s/ data
	3.000,00
	Recibo sem data. Há comprovante de pagamento bancário em valor compatível, porém a conta bancária não corresponde às contas de movimentação do FMS identificadas.

	Pagamento pessoal contratado PSF
	s/data
	1.010,00
	Relação de pessoal avulsa sem data e assinatura dos gestores. Não há recibos individuais.

	Pagamento pessoal contratado PSF
	s/data
	1.140,00
	Relação de pessoal avulsa sem data e assinatura dos gestores. Não há recibos individuais.

	Pagamento serviços farmacêutico/bioquímico (fevereiro/2008) 
	27/10/2008
	3.000,00
	Não há cópias de ordem de pagamento/cheque. O recibo está datado de 27/10/2008, porém a descrição da prestação do serviço menciona fevereiro de 2008.

	Pagamento serviços farmacêutico/bioquímico (março/2008) 
	27/10/2008
	3.000,00
	Não há cópias de ordem de pagamento/cheque. O recibo está datado de 27/10/2008, porém a descrição da prestação do serviço menciona março de 2008.

	Pagamento serviços fisioterapeuta (abril/2008) 
	s/ data
	2.000,00
	Recibo sem data. Não há cópias de ordem de pagamento/cheque

	Pagamento serviços fisioterapeuta (março/2008) 
	30/5/2008
	2.000,00
	Não há cópias de ordem de pagamento/cheque

	Pagamento serviços médicos PSF (fevereiro/2008) 
	s/data
	3.000,00
	Recibo sem data. Não há cópias de ordem de pagamento/cheque

	Material de consumo médico-laboratorial
	27/6/2008
	1.886,00
	Notas fiscais não apresentam atesto. Valor do recibo não corresponde ao das notas fiscais. Não há cópias de ordem de pagamento/cheques.

	Despesas com TFD
	s/ data
	380,00
	Recibo sem data. Pagamento em espécie

	Pagamento gratificação sistema de informação em saúde
	s/ data
	100
	Recibo sem data. Não foi anexado extrato da conta bancária referida no documento.

	Pagamento gratificação sistema de informação em saúde
	s/ data
	100
	
	Pagamento de frete transporte de paciente
	s/ data
	350,00
	
	Pagamento de frete transporte de paciente
	s/ data
	360,00
	
	Pagamento de serviços de plantão extra
	s/ data
	180,00
	
	Pagamento de auxiliar de enfermagem
	s/ data
	380,00
	Recibo sem data. Não foi anexado extrato da conta bancária referida no documento.

	Aquisição de leite para unidade hospitalar
	s/ data
	625,00
	
	Pagamento de lavagem de automóvel (ambulância) 
	s/ data
	240,00
	
	Pagamento de frete veículo transporte de paciente
	s/ data
	200,00
	
	Pagamento de ajuda de custo tratamento fora de domicílio
	s/ data
	200,00
	
	Pagamento de ajuda de custo tratamento fora de domicílio
	s/ data
	250,00
	
	Pagamento de serviços substituição de servidor em férias
	s/ data
	380,00
	
	Pagamento de serviços de transporte equipe PSF
	s/ data
	360,00
	
	Pagamento serviços de instalação sistemas informatizados
	s/ data
	700,00
	
	Pagamento pessoal contratado Vigilância Sanitária
	s/data
	2.020,00
	Relação de pessoal avulsa sem data e assinatura dos gestores. Não há recibos individuais.

	Pagamento pessoal contratado Saúde Bucal
	s/data
	2.260,00
	Relação de pessoal avulsa sem data e assinatura dos gestores. Não há recibos individuais.

	Folha de pagamento agentes de saúde
	30/4/2008
	13.786,47
	Não há cópias de ordem de pagamento/cheque. Não foi juntado extrato bancário da conta corrente utilizada para o pagamento. Não há relação de pagamentos individuais enviada ao banco.

	Pagamento de frete transporte de equipe vacinação
	s/ data
	350,00
	Recibo sem data. Não foi anexado extrato da conta bancária referida no documento.

	Aquisição de material de consumo médico hospitalar
	15/5/2008
	1.782,05
	Notas fiscais não apresentam atesto. Não há cópias de ordem de pagamento/cheques.

	Aquisição de medicamentos
	20/5/2008
	10.744,00
	
	Aquisição de material de consumo médico hospitalar
	8/5/2008
	2.585,00
	
	Serviços de manutenção de computadores
	s/ data
	70,00
	Recibo sem data. Não foi anexado extrato da conta bancária referida no documento.

	Pagamento de frete transporte de pacientes
	s/ data
	650,00
	Recibo sem data. Não foi anexado extrato da conta bancária referida no documento.

	Pagamento pessoal contratado Saúde Bucal
	s/data
	2.160,00
	Relação de pessoal avulsa sem data e assinatura dos gestores. Não há recibos individuais.

	Aquisição de medicamentos
	26/3/2008
	7.154,00
	Nota fiscal não apresenta atesto. Apesar de haver saque compatível na conta corrente do FMS/AFB, não há cópias de ordem de pagamento/cheques.

	Despesas de deslocamento servidor para evento
	s/ data
	250,00
	Recibo sem data e sem informação sobre cheque. Não há cópias de ordem de pagamento/cheque.

	Serviços de aplicação de inseticida
	s/ data
	250,00
	Recibo sem data e sem informação sobre cheque. Não há cópias de ordem de pagamento/cheque.

	Pagamento pessoal contratado Vigilância Sanitária
	s/data
	2.020,00
	Relação de pessoal avulsa sem data e assinatura dos gestores. Não há recibos individuais.

	Serviços reparo de veículo
	s/ data
	350,00
	Recibo sem data e sem informação sobre cheque. Não há cópias de ordem de pagamento/cheque.

	Aquisição de combustível
	9/4/2008
	4.514,00
	Nota fiscal não apresenta atesto. Não há cópias de ordem de pagamento/cheque.

	Aquisição de medicamentos
	24/4/2008
	3.564,00
	Somente recibo, não foi juntada a nota fiscal mencionada.

	Pagamento pessoal contratado (fevereiro/2008) 
	s/data
	2.280,00
	Relação de pessoal avulsa sem data e assinatura dos gestores. Não há recibos individuais. Não há cópias de ordem de pagamento/cheque

	Pagamento pessoal contratado (fevereiro/2008) Vigilância Sanitária
	s/data
	380,00
	
	Pagamento pessoal contratado (março/2008) 
	s/data
	2.280,00
	
	Pagamento pessoal contratado (março/2008) Vigilância Sanitária
	s/data
	380,00
	
	Pagamento pessoal gratificação do SUS
	s/data
	1.605,00
	Relação de pessoal avulsa sem data. Não há recibos individuais.

	Pagamento pessoal gratificação do SUS
	s/data
	1.625,00
	Relação de pessoal avulsa sem data. Não há recibos individuais.

	Aquisição de material de limpeza
	22/4/2008
	313,00
	Nota fiscal não apresenta atesto. Não há cópias de ordem de pagamento/cheque.

	Serviços reparo de veículo
	s/ data
	450,00
	Recibo sem data e sem informação sobre cheque. Não há cópias de ordem de pagamento/cheque.

	Pagamento de frete transporte de equipe vacinação
	s/ data
	600,00
	Recibo sem data. Não há cópias de ordem de pagamento/cheque. Não foi anexado extrato da conta bancária referida no documento.

	Pagamento de ajuda de custo tratamento fora de domicílio
	s/ data
	350,00
	Recibo sem data. Não há cópias de ordem de pagamento/cheque. Não foi anexado extrato da conta bancária referida no documento.

	Pagamento serviços enfermagem PSF (fevereiro/2008) 
	30/4/2008
	3.000,00
	Não há cópias de ordem de pagamento/cheque.

	Pagamento serviços enfermagem PSF (março/2008) 
	30/4/2008
	3.000,00
	Não há cópias de ordem de pagamento/cheque.

	Pagamento serviços enfermagem PSF (março/2008) 
	30/4/2008
	2.030,00
	Não há cópias de ordem de pagamento/cheque.

	Pagamento pessoal contratado (fevereiro/2008) PSF
	30/4/2008
	1.010,00
	Relação de pessoal avulsa. Não há recibos individuais. Não há cópias de ordem de pagamento/cheque

	Pagamento pessoal contratado (fevereiro/2008) PSF
	30/4/2008
	990,00
	Relação de pessoal avulsa. Não há recibos individuais. Não há cópias de ordem de pagamento/cheque

	Pagamento pessoal contratado (março/2008) PSF
	30/4/2008
	1.010,00
	Relação de pessoal avulsa. Não há recibos individuais. Não há cópias de ordem de pagamento/cheque

	Pagamento pessoal contratado (março/2008) PSF
	30/4/2008
	990,00
	Relação de pessoal avulsa. Não há recibos individuais. Não há cópias de ordem de pagamento/cheque

	Aquisição de materiais de laboratório
	30/4/2008
	3.422,00
	Notas fiscais não apresentam atesto do recebimento do material. Não há cópias de ordem de pagamento/cheque. Recibo não identifica cheque/conta bancária pagamento.

	Aquisição de medicamentos
	30/4/2008
	3.422,00
	Notas fiscais não apresentam atesto do recebimento do material. Não há cópias de ordem de pagamento/cheque. Recibo não identifica cheque/conta bancária pagamento.

	Aquisição de medicamentos
	30/4/2008
	4.090,00
	Notas fiscais não apresentam atesto do recebimento do material. Não há cópias de ordem de pagamento/cheque. Recibo não identifica cheque/conta bancária pagamento.

	Aquisição de material ambulatorial
	30/4/2008
	2.931,00
	Notas fiscais não apresentam atesto do recebimento do material. Não há cópias de ordem de pagamento/cheque. Recibo não identifica cheque/conta bancária pagamento.

	Serviços de lavanderia em unidade hospitalar
	30/4/2008
	380,00
	Recibo não identifica RG ou CPF do beneficiário. Não há cópias de ordem de pagamento/cheque. Recibo não identifica cheque/conta bancária pagamento.

	Aluguel de veículo transporte equipe PSF
	Sem data
	300,00
	Recibo não identifica RG ou CPF do beneficiário. Não há cópias de ordem de pagamento/cheque. Recibo não identifica cheque/conta bancária pagamento.

	Aluguel de veículo transporte equipe PSF
	Sem data
	50,00
	Recibo sem data, não identifica RG ou CPF do beneficiário. Não há cópias de ordem de pagamento/cheque. Recibo não identifica cheque/conta bancária pagamento.

	Aluguel de veículo transporte equipe PSF
	Sem data
	350,00
	Recibo sem data. Não há cópias de ordem de pagamento/cheque. Recibo não identifica cheque/conta bancária pagamento.

	Serviços de conserto de computadores
	Sem data
	200,00
	Recibo sem data, não identifica RG ou CPF do beneficiário. Não há cópias de ordem de pagamento/cheque. Recibo não identifica cheque/conta bancária pagamento.

	Pagamento pessoal contratado (fevereiro/2008) Saúde Bucal
	30/4/2008
	2.260,00
	Relação de pessoal avulsa e sem data. Não há recibos individuais. Não há cópias de ordem de pagamento/cheque

	Aquisição de material ambulatorial
	30/4/2008
	1.000,00
	Notas fiscais não apresentam atesto do recebimento do material. Não há cópias de ordem de pagamento/cheque. Recibo não identifica cheque/conta bancária pagamento.

	Serviços de conserto de equipamento odontológico
	Sem data
	200,00
	Recibo sem data, não identifica RG ou CPF do beneficiário. Não há cópias de ordem de pagamento/cheque. Recibo não identifica cheque/conta bancária pagamento.

	Folha de pagamento agentes de saúde.
	31/3/2008
	13.275,39
	Não há cópias de ordem de pagamento/cheque. Não foi juntado extrato bancário da conta corrente utilizada para o pagamento. Não há relação de pagamentos individuais enviada ao banco.

	Pagamento serviços farmacêutico (março/2008) 
	27/10/2008
	3.000,00
	Não há cópias de ordem de pagamento/cheque. Recibo não identifica cheque/conta bancária. Recibo data de outubro/2008 referente a serviços de março/2008.

	Pagamento serviços fisioterapeuta (fevereiro/2008) 
	30/4/2008
	2.000,00
	Não há cópias de ordem de pagamento/cheque. Recibo não identifica cheque/conta bancária.

	Aquisição de medicamentos e material hospitalar
	30/4/2008
	4.098,00
	Notas fiscais não apresentam atesto do recebimento do material. Não há cópias de ordem de pagamento/cheque. Recibo não identifica cheque/conta bancária pagamento.

	Despesas de viagem para tratamento fora do domicílio
	s/ data
	507,00
	Recibo sem data. Não foi juntado extrato da conta referida no recibo. Não há cópias de ordem de pagamento/cheque. 

	Pagamento de gratificação
	s/ data
	100,00
	Recibo sem data. Não há cópias de ordem de pagamento/cheque. Recibo não identifica cheque/conta bancária pagamento

	Pagamento de serviços de conserto de telhado
	s/ data
	500,00
	Recibo sem data. Não há cópias de ordem de pagamento/cheque. Recibo não identifica cheque/conta bancária pagamento

	Despesas de viagem para tratamento fora do domicílio
	s/ data
	250,00
	Recibo sem data. Não foi juntado extrato da conta referida no recibo. Não há cópias de ordem de pagamento/cheque. 

	Pagamento de serviços de conserto de caixa d´água em unidade hospitalar
	s/ data
	500,00
	Recibo sem data. Não há cópias de ordem de pagamento/cheque. Não foi juntado extrato da conta bancária referida no recibo.

	Aquisição de carne para unidade hospitalar
	s/ data 
	340,00
	Recibo sem data. Não há cópias de ordem de pagamento/cheque. Não há menção cheque/conta bancária referida no recibo.

	Serviços de reprografia
	Sem data
	19,00
	Recibo sem data. Não há cópias de ordem de pagamento/cheque. Não há menção cheque/conta bancária referida no recibo.

	Pagamento de serviços de limpeza hospital municipal.
	s/ data
	150,00
	Recibo sem data. Não há cópias de ordem de pagamento/cheque. Recibo não identifica cheque/conta bancária pagamento

Comprovações acolhidas
	Pagamento INSS
	26/6/2008
	2.511,69
	Há comprovante bancário do pagamento 

	Pagamento INSS
	26/6/2008
	1.136,00
	
	Pagamento INSS
	30/7/2008
	2.234,00
	
	Pagamento INSS
	30/7/2008
	1.158,78
	
	Despesa aluguel de veículo
	s/ data
	350,00
	Apesar de o recibo não estar datado, há indicação do número do cheque/conta e saque compatível no extrato bancário.

	Total
	7.390,47
	
Proposições de devolução 125030, 125031, 125044 (peça 7, p. 311) , documentação comprobatória constante do Anexo XII (peças 30) .
Não há cópias de cheques que permitam a identificação dos credores. Não há saques correspondentes aos valores das despesas referidas nos comprovantes apresentados.
As notas fiscais e recibos não apresentam atesto. As despesas com pessoal constam apenas de relação com discriminação de nomes acompanhados de assinaturas. Não há recibos
Comprovações não acolhidas
	Despesa
	Data
	Valor (R$) 
	Exame da comprovação

	Serviços enfermagem PACS junho/2008
	29/8/2008
	500,00
	Não há cópia de cheque. Ordem de pagamento não menciona número cheque/conta bancária.

	Pagamento pessoal PSF
	29/8/2008
	1.210,00
	Relação de pessoal sem data e assinatura dos gestores. Não há comprovantes de pagamentos individuais. Ordem de pagamento não menciona número cheque/conta bancária

	Pagamento pessoal PSF (julho/2008) 
	29/8/2008
	1.130,00
	Relação de pessoal sem data e assinatura dos gestores. Não há comprovantes de pagamentos individuais. Ordem de pagamento não menciona número cheque/conta bancária

	Serviços enfermagem junho/2008
	29/8/2008
	3.000,00
	Não há cópias cheque. Ordem de pagamento não menciona número cheque/conta bancária.

	Frete de medicamentos
	29/8/2008
	400,00
	Recibo sem data. Pagamento em espécie

	Pagamento de serviços pessoal
	29/8/2008
	100,00
	Recibo sem data. Pagamento em espécie

Proposições de devolução 125020 e 125021 (peça 7, p. 313) , documentação comprobatória constante do Anexo XIV (peças 28) .
Não há cópias de cheques para identificação dos credores. As notas de liquidação/ordens de pagamento não indicam o número do cheque/conta bancária de pagamento.
As despesas com pessoal constam apenas de relação com discriminação de nomes acompanhados de assinaturas, sem data ou assinatura dos responsáveis pelo pagamento.
Comprovações não acolhidas
	Despesa
	Data
	Valor (R$) 
	Exame da comprovação

	Manutenção de computadores
	30/10/2008
	415,00
	Não há referência ao cheque/conta bancária na ordem de pagamento.

	Pagamento pessoal contratado
	s/data
	2.260,00
	Não há referência ao cheque/conta bancária na ordem de pagamento. Relação de pessoal avulsa sem data e assinatura dos gestores. Não há comprovação dos pagamentos individuais.

Proposições de devolução 125032 e 125033 (peça 7, p. 313) , documentação comprobatória constante do Anexo XIII (peça 29) .
Os recursos depositados foram retirados da conta corrente 58.042-2 do Banco do Brasil mediante cheque. Não foram juntados os extratos da conta de destino que permitam a verificação da compatibilidade entre os recursos transferidos e os comprovantes de despesa trazidos na defesa.
Notas fiscais não apresentam atesto. Nas ordens de pagamento não há referência ao cheque/conta bancária utilizados para movimentação dos recursos.
Comprovações não acolhidas
	Despesa
	Data
	Valor (R$) 
	Exame da comprovação

	Aquisição de medicamentos e material de consumo
	3/9/2008
	5.000,00
	Notas fiscais não apresentam atesto. Na ordem de pagamento não há referência ao cheque/conta bancária

	Serviço telefonia
	25/9/2008
	385,90
	Na ordem de pagamento não há referência ao cheque/conta bancária. Há cópia do comprovante de transferência bancária com identificação do credor, porém se trata de conta na Caixa Econômica Federal

	Serviço telefonia
	25/9/2008
	149,64
	Na ordem de pagamento não há referência ao cheque/conta bancária. Há cópia do comprovante de transferência bancária com identificação do credor. Há cópia do comprovante de transferência bancária com identificação do credor, porém se trata de conta na Caixa Econômica Federal

	Serviços médicos agosto/2008
	Sem data
	2.000,00
	Recibo sem data. Na ordem de pagamento não há referência ao cheque/conta bancária

	Serviços médicos julho/2008
	27/10/2008
	3.000,00
	Na ordem de pagamento não há referência ao cheque/conta bancária

Proposição de devolução 125025 (peça 7, p. 299) , documentação comprobatória constante do Anexo VII (peça 38) .
Comprovações acolhida
	Despesa
	Data
	Valor (R$) 
	Exame da comprovação

	Serviços de reparo de bombas
	28/12/2007
	431,00
	Há saque em valor e data compatíveis no extrato bancário apresentado. Há indicação do número do cheque e conta bancária no recibo

Proposições de devolução 125045, 125046, 125059, 125026 e 125062 (peça 7, p. 315) , documentação comprobatória constante do Anexo XVI (peça 26) .
Não foram juntados os extratos da conta que permitam a verificação da compatibilidade entre a movimentação dos recursos transferidos e os comprovantes de despesa trazidos na defesa.
Os recibos e notas fiscais não apresentam atesto. Não há cópias de cheques/docs. de transferência p identificação dos credores, exceto da folha. Os recursos referentes à folha de pagamento de agentes de saúde foram transferidos para outra conta bancária (Banco 237, Bradesco, ag. 1077, CC: 6006604) 
Comprovações não acolhidas
	Despesa
	Data
	Valor (R$) 
	Exame da comprovação

	Serviços gráficos 
	5/11/2008
	1.000,00
	Nota fiscal não apresenta atesto. Na ordem de pagamento não há referência ao cheque/conta bancária

	Pagamento serviços fisioterapeuta
	30/11/2008
	2.000,00
	O recibo menciona que se trata de remuneração referente a dezembro de 2008, porém está datado de 30/11/2008. Não há cópia do cheque e tampouco referência ao cheque/conta bancária na ordem de pagamento.

	Combustível
	30/11/2011
	2.250,00
	Nota fiscal não apresenta atesto. Na ordem de pagamento não há referência ao cheque/conta bancária

Comprovações acolhidas
	CDC folha
	30/11/2008
	212,55
	Há cópias de documentos de transferência p outra conta. Os recursos referentes à folha de pagamento de agentes de saúde foram transferidos para outra conta bancária (Banco 237, Bradesco, ag. 1077, CC: 6006604) . 

	Folha de pagamento
	21/11/2008
	15.604,62
	
	Total
	15.817,17
	
Proposições de devolução 125018 e 125036 (peça 7, p. 311) , documentação comprobatória constante do Anexo XI (peça 31) .
Não há cópias de cheques p identificação dos credores. As notas fiscais e recibos não apresentam atesto. As despesas com pessoal contratado constam apenas de relação com discriminação de nomes acompanhados de assinaturas. Não há comprovantes de recebimento.
Comprovações não acolhidas
	Despesa
	Data
	Valor (R$) 
	Exame da comprovação

	Pagamento pessoal contratado controle endemias
	Sem data
	2.195,00
	Documento sem data e sem assinatura dos responsáveis pelo pagamento. nota de liquidação/ordem de pagamento não identificam número do cheque e conta bancária. Não há comprovação dos pagamentos individuais.

	Pagamento pessoal contratado controle endemias
	Sem data 
	2.325,00
	Documento sem data e sem assinatura dos responsáveis pelo pagamento. nota de liquidação/ordem de pagamento não identificam número do cheque e conta bancária. Não há comprovação dos pagamentos individuais.

	Aquisição de material de consumo
		148,00
	Data da nota de empenho e da ordem de pagamento (29/8/2008) é posterior à data do recibo de pagamento (25/8/2008) . Nota fiscal não apresenta atesto do recebimento dos bens

	Pagamento de ajuda de custo pessoal campanha de vacinação idoso
	Sem data 
	290,00
	Documento avulso sem data e sem assinatura dos responsáveis pelo pagamento. nota de liquidação/ordem de pagamento não identificam número do cheque e conta bancária. Não há comprovação dos pagamentos individuais.

	Pagamento de ajuda de custo pessoal campanha de vacinação idoso
	Sem data 
	900,00
	Documento avulso sem data e sem assinatura dos responsáveis pelo pagamento. nota de liquidação/ordem de pagamento não identificam número do cheque e conta bancária. Não há comprovação dos pagamentos individuais.

	Aquisição de material de consumo médico
	11/8/2008
	1.190,00
	O valor da ordem de pagamento e do recibo (R$ 1.190,00) não corresponde ao valor da nota fiscal (R$ 2.190) . Data da nota de empenho e da ordem de pagamento (29/8/2008) é posterior à data do recibo de pagamento (11/8/2008) . Nota fiscal não apresenta atesto do recebimento dos bens. 

Proposição de devolução 125035 (peça 7, p. 293) , documentação comprobatória constante do Anexo II (peça 43) .
Não há cópias de cheques/docs. de transferência p identificação dos credores. As notas fiscais e recibos não apresentam atesto.
Comprovações não acolhidas
	Despesa
	Data
	Valor (R$) 
	Exame da comprovação

	Material de consumo
	10/10/2007
	400,00
	Há saque em valor compatível no extrato bancário apresentado. Nota fiscal sem atesto. Não há nota de liquidação/ordem de pagamento.

	Material consumo hospitalar
	16/10/2007
	540,00
	Há saque em valor compatível no extrato bancário apresentado. Recibo e nota fiscal sem atesto. Nota de liquidação/ordem de pagamento não identificação número do cheque e conta bancária

	Pagamento pessoal contratado controle endemias
	31/10/2007
	2.020,00
	Documento avulso sem data. Nota de liquidação/ordem de pagamento não identificam número do cheque e conta bancária. Não há recibos individuais.

	Aquisição de combustível
	3/10/2007
	1.329,00
	Nota fiscal sem atesto. nota de liquidação/ordem de pagamento não identificam número do cheque e conta bancária.

Comprovações acolhidas
	Pagamento pessoal contratado controle endemias
	31/10/2007
	135,00
	Há saque em valor compatível no extrato bancário apresentado. Há indicação do número do cheque e conta bancária no recibo.

	Despesas com treinamento
	31/10/2007
	320,00
	Há saque em valor compatível no extrato bancário apresentado. Há indicação do número do cheque e conta bancária no recibo.

	Serviços de transporte 
	31/10/2007
	410,00
	Há saque em valor compatível no extrato bancário apresentado. Há indicação do número do cheque e conta bancária no recibo

	Total
	865,00
	
Proposição de devolução 125027 (peça 7, p. 293) , documentação comprobatória constante do Anexo III (peça 42) .
Comprovações não acolhidas
	Aquisição de medicamentos
	16/10/2007
	1.737,00
	Há saque em valor compatível no extrato bancário com o somatório dos recibos apresentados. O valor dos recibos e dos pagamentos não é compatível com o valor das notas fiscais apresentadas. Notas fiscais sem atesto do recebimento dos medicamentos.

	Aquisição de medicamentos
	16/10/2007
	1.827,00
	
Considerando as análises acima procedidas, deve-se proceder à exclusão dos débitos correspondentes às despesas efetivamente comprovadas, remanescendo os seguintes débitos a serem imputados de forma solidária aos responsáveis conforme os períodos de gestão:
	Benedito Sá de Santana e
Leila Maria Rezende Pinheiro

	Débito (R$) 
	Data

	1259,44
	13/11/2008

	5.700,00
	1/12/2008

	27.290,00
	2/12/2008

	2.700,00
	3/12/2008

	600,00
	8/12/2008

	3.701,32
	16/12/2008

	19.173,00
	22/12/2008

	55.369,96
	29/12/2008

	115.793,72
	¿ TOTAL

	Benedito Sá de Santana e
Jeane Costa Carvalho

	Débito (R$) 
	Data

	1564,44
	12/6/2008

	600,00
	23/6/2008

	7.787,37
	24/6/2008

	3.739,87
	24/7/2008

	5.190,00
	28/7/2008

	7.400,00
	13/8/2008

	540,64
	18/8/2008

	212,55
	19/8/2008

	4.060,00
	26/8/2008

	2.550,00
	9/9/2008

	3.576,96
	18/9/2008

	37.221,83
	¿ TOTAL

	Benedito Sá de Santana e
José Augusto Barbalho

	Débito (R$) 
	Data

	7.595,23
	16/10/2007

	10.480,08
	29/10/2007

	19,16
	21/11/2007

	12.394,90
	27/11/2007

	600,00
	28/11/2007

	18.750,00
	30/11/2007

	5.693,81
	12/12/2007

	36.306,00
	18/12/2007

	11.704,00
	20/12/2007

	169,00
	21/12/2007

	3.563,70
	24/12/2007

	4.932,00
	2/1/2008

	398,92
	11/1/2008

	600,00
	18/1/2008

	13.503,84
	22/2/2008

	1.157,00
	27/2/2008

	1.200,00
	14/3/2008

	1.081,32
	25/3/2008

	15.215,47
	31/3/2008

	3.576,91
	8/4/2008

	4.184,61
	23/4/2008

	2.540,00
	24/4/2008

	6.673,00
	26/5/2008

	2.052,64
	16/10/2008

	22.803,39
	17/10/2008

	187.194,98
	¿ TOTAL

Por todo o acima exposto, deve-se concluir que as alegações de defesa e respectiva documentação comprobatória merecem acatamento parcial, uma vez que não houve apresentação de comprovação documental suficiente para a totalidade das impugnações de despesa.
Configuração da Prescrição da Pretensão Punitiva
Observa-se não ter se consumado, em relação aos ilícitos em debate, a prescrição da pretensão punitiva por parte do TCU que, nos termos do entendimento firmado no Acórdão 1441/2016-TCU-Plenário - Rel. Min. Benjamin Zymler, subordina-se ao prazo geral de prescrição indicado no art. 205 do Código Civil, qual seja, dez anos contados a partir da data de ocorrência da irregularidade sancionada, nos termos do art. 189 do Código Civil.
As irregularidades discutidas nesta TCE ocorreram nos exercícios de 2007 e 2008, portanto há mais de 10 anos, porém houve interrupção do cômputo antes do transcurso do prazo prescricional com a prolação do despacho de citação dos responsáveis em 15/5/2014 (peça 10) . Em tais circunstâncias, não há óbice à proposição de aplicação aos responsáveis das sanções previstas na Lei 8.443/1992.
CONCLUSÃO
Considerando o teor do despacho da Ministra-Relatora deste feito e ante as análises acima efetuadas, conclui-se que as alegações de defesa do Sr. Benedito Sá de Santana e os respectivos documentos comprobatórios relativos não elidem a totalidade das imputações de ausência de comprovação da aplicação de recursos veiculadas na citação.
 Com exceção dos saques relacionados a despesas com parte das folhas de pagamento de servidores municipais e outras para as quais foi possível estabelecer o nexo de causalidade financeiro, permanecem caracterizados os demais saques sem a devida comprovação e os respectivos danos ao erário apurados. 
Conforme acima detalhado, a vinculação causal entre recursos transferidos pelo FNS e as despesas alegadas pelo gestor foi obstaculizada pela ausência de conciliação entre a movimentação financeira e os documentos comprobatórios, além da ausência de atestação do recebimento de bens e prestação de serviços nas notas fiscais.
As condutas do então prefeito municipal e dos secretários municipais de saúde, detalhadas nos relatórios do Denasus, do tomador de contas e nas instruções desta Unidade Técnica, concorreram diretamente para a configuração dos prejuízos ao erário, considerando que se desviaram dos princípios regentes da gestão administrativa ínsitos no art. 37, caput da Constituição Federal e das normas legais que disciplinam a liquidação e pagamento de despesas e aplicação dos recursos do SUS.
Em tais circunstâncias e ante a ausência de elementos probatórios que autorizem juízo de boa-fé nos atos de gestão examinados, conclui-se que as contas dos responsáveis devem ser julgadas irregulares, com a correspondente condenação ao ressarcimento dos débitos remanescentes após o exame da defesa e aplicação da multa proporcional ao débito prevista no art. 57 da Lei 8.666/1993.
Cabível, ainda, a proposição de remessa de cópia dos elementos pertinentes ao Ministério Público da União, atendendo, assim, ao disposto no art. 16, § 3º, da Lei 8.443/1992 c/c o art. 209, § 7º, do Regimento Interno/TCU.
PROPOSTA DE ENCAMINHAMENTO
38.	Ante o exposto, submetem-se os autos à consideração superior propondo o seguinte.
	a) considerar revéis, para todos os efeitos, os Srs. Leila Maria Rezende Pinheiro, José Augusto Barbalho e Jeane Costa Carvalho, dando-se prosseguimento à tramitação processual, com fundamento no art. 12, § 3º, da Lei 8.443/1992;
	b) acolher as alegações de defesa apresentadas pelo Sr. Benedito Sá de Santana relativamente às impugnações para as quais foram apresentados documentos aptos a comprovar a regularidade da aplicação dos recursos recebidos do FNS e rejeitar as demais alegações de defesa ofertadas pelo responsável;
	c) julgar irregulares as contas dos agentes abaixo relacionados, com fundamento nos arts. 1º, inciso I, 16, inciso III, 'c', da Lei 8.443/1992, c/c os arts. 19 e 23, inciso III, da mesma Lei, e com arts. 1º, inciso I, 209, inciso III, §§ 3º e 5º, 210 e 214, inciso III, do Regimento Interno, e condená-los, em solidariedade, nos termos discriminados nas seguintes tabelas,  ao pagamento das quantias ali especificadas, com a fixação do prazo de quinze dias, a contar das notificações, para comprovarem, perante o Tribunal (art. 214, inciso III, alínea 'a', do Regimento Interno) , o recolhimento das dívidas aos cofres do Fundo Nacional de Saúde, atualizadas monetariamente e acrescidas dos juros de mora, calculados a partir das datas discriminadas, até a data dos recolhimentos, na forma prevista na legislação em vigor, abatendo-se, na oportunidade, os valores porventura já ressarcidos:
Quantificação dos débitos:
Débito 1:
	Débito (R$) 
	Data

	1.259,44
	13/11/2008

	5.700,00
	1/12/2008

	27.290,00
	2/12/2008

	2.700,00
	3/12/2008

	600,00
	8/12/2008

	3.701,32
	16/12/2008

	19.173,00
	22/12/2008

	55.369,96
	29/12/2008

Responsáveis solidários: Benedito Sá de Santana, CPF XXX.940.303-XX; e Leila Maria Rezende Pinheiro, CPF XXX.005.843-XX.
Débito 2:
	Débito (R$) 
	Data

	1.564,44
	12/6/2008

	600,00
	23/6/2008

	7.787,37
	24/6/2008

	3.739,87
	24/7/2008

	5.190,00
	28/7/2008

	7.400,00
	13/8/2008

	540,64
	18/8/2008

	212,55
	19/8/2008

	4.060,00
	26/8/2008

	2.550,00
	9/9/2008

	3.576,96
	18/9/2008

Responsáveis solidários: Benedito Sá de Santana, CPF XXX.940.303-XX; e Jeane Costa Carvalho, CPF XXX.257.653-XX.
Débito 3:
	Débito (R$) 
	Data

	7.595,23
	16/10/2007

	10.480,08
	29/10/2007

	19,16
	21/11/2007

	12.394,90
	27/11/2007

	600,00
	28/11/2007

	18.750,00
	30/11/2007

	5.693,81
	12/12/2007

	36.306,00
	18/12/2007

	11.704,00
	20/12/2007

	169,00
	21/12/2007

	3.563,70
	24/12/2007

	4.932,00
	2/1/2008

	398,92
	11/1/2008

	600,00
	18/1/2008

	13.503,84
	22/2/2008

	1.157,00
	27/2/2008

	1.200,00
	14/3/2008

	1.081,32
	25/3/2008

	15.215,47
	31/3/2008

	3.576,91
	8/4/2008

	4.184,61
	23/4/2008

	2.540,00
	24/4/2008

	6.673,00
	26/5/2008

	2.052,64
	16/10/2008

	22.803,39
	17/10/2008

Responsáveis solidários: Benedito Sá de Santana, CPF XXX.940.303-XX; e José Augusto Barbalho, CPF XXX.549.852-XX.
	d) aplicar individualmente aos Srs. Benedito Sá de Santana (CPF XXX.940.303-XX) ; Leila Maria Rezende Pinheiro (CPF XXX.005.843-XX) ; José Augusto Barbalho (CPF XXX.549.852-XX) ; e Jeane Costa Carvalho (CPF XXX.257.653-XX) a multa prevista no art. 57 da Lei 8.443/1992;
	e) autorizar, desde logo, nos termos do art. 28, II, da Lei nº 8.443/92, a cobrança judicial das dívidas, caso não atendidas as notificações, na forma da lei;
	f) autorizar, caso venha a ser requerido, o parcelamento dos débitos ora imputados, na forma prescrita no art. 217 do RI/TCU;
	g) remeter cópia da deliberação que vier a ser proferida à Procuradoria da República no Estado do Maranhão, para a adoção das medidas que julgar cabíveis, com fundamento no art. 16, § 3º, da Lei 8.443, de 1992, c/c os arts. 71, XI, da Constituição Federal, e 209, § 7º, do RI/TCU, informando ao órgão ministerial que o inteiro teor do julgado pode ser obtido no endereço eletrônico: www.tcu.gov.br/acordaos."
2.	A representante do Ministério Público junto ao TCU, procuradora-geral Cristina Machado da Costa e Silva, acompanhou o entendimento da unidade instrutiva e assim se manifestou (peça 75) :
	"Trata-se de Tomada de Contas Especial instaurada pelo Fundo Nacional de Saúde (FNS) em desfavor do [Senhor Benedito Sá de Santana], ex-prefeito de Sucupira do Norte/MA, e dos Senhores José Augusto Barbalho, Jeane Costa Carvalho e Leila Maria Rezende Pinheiro, todos ex-secretários de saúde daquele município, em razão da falta de comprovação da regular aplicação dos recursos oriundos do Sistema Único de Saúde (SUS) , no período de outubro de 2007 a dezembro de 2008, em ações dos programas Vigilância em Saúde, Assistência Farmacêutica Básica, Agentes Comunitários de Saúde, Saúde Bucal e Saúde da Família. [...]
2.	Em nossa primeira manifestação (peça 70) , concluímos pela necessidade de retorno dos autos à Unidade Técnica para análise adicional das informações encaminhadas pelo Senhor Benedito Sá de Santana em suas alegações de defesa, tendo em vista que correspondiam a novos elementos que objetivavam a comprovação da regularidade de despesas reprovadas no âmbito do Denasus, e que não foram levadas em conta no exame empreendido pela então Secex-MA (peça 67) .
3.	A Ministra Relatora Ana Arraes, em despacho (peça 71) , acolheu o parecer deste Parquet e determinou o envio dos autos à competente Unidade Técnica para análise complementar dos documentos e nova instrução de mérito.
4.	Em atendimento, a SecexTCE promoveu detalhado exame das informações contidas nas proposições de devolução de recursos para as quais o responsável apresentou documentação de defesa, tendo detectado algumas lacunas em parte do material, que impedem o necessário estabelecimento do nexo causal para a comprovação das despesas (peça 72, p. 26) :
Conforme acima detalhado, a vinculação causal entre recursos transferidos pelo FNS e as despesas alegadas pelo gestor foi obstaculizada pela ausência de conciliação entre a movimentação financeira e os documentos comprobatórios, além da ausência de atestação do recebimento de bens e prestação de serviços nas notas fiscais.
5.	Por outro lado, para pequena parte dos valores reprovados pelo Denasus, notadamente em relação às despesas com parte das folhas de pagamento de servidores municipais, a SecexTCE admitiu a presença de elementos suficientes para atestar a sua regularidade, tendo acatado, nesses casos, as alegações apresentadas pelo responsável, com a consequente redução do débito imputado.
6.	Não temos reparos à análise de mérito promovida pela Unidade Técnica (peça 72) , motivo pelo qual acompanhamos o encaminhamento por ela sugerido.
7.	Ante o exposto, esta representante do Ministério Público manifesta-se de acordo com a proposta da SecexTCE à peça 72 dos autos, a qual contou com a corroboração do corpo dirigente (peças 73 e 74) ."
	É o relatório.

Hiego Dourado de Oliveira (OAB/MA 16.924) e outros representando Benedito Sá de Santana.

Procuradora-geral Cristina Machado da Costa e Silva.

TOMADA DE CONTAS ESPECIAL. RECURSOS ORIUNDOS DO SISTEMA ÚNICO DE SAÚDE. NÃO COMPROVAÇÃO DA REGULAR APLICAÇÃO DA TOTALIDADE DOS RECURSOS REPASSADOS. CITAÇÃO. CONTAS IRREGULARES. DÉBITO. MULTA.

TOMADA DE CONTAS ESPECIAL (TCE)

Secretaria de Controle Externo de Tomada de Contas Especial (SecexTCE).

Trata-se de tomada de contas especial instaurada pelo Fundo Nacional de Saúde em desfavor de Benedito Sá de Santana, ex-prefeito de Sucupira do Norte, MA, e dos ex-secretários de Saúde daquele município José Augusto Barbalho, Jeane Costa Carvalho e Leila Maria Rezende Ribeiro, em razão da falta de comprovação da regular aplicação dos recursos oriundos do Sistema Único de Saúde (SUS) , no período de outubro de 2007 a dezembro de 2008, em ações dos programas Vigilância em Saúde, Assistência Farmacêutica Básica, Agentes Comunitários de Saúde, Saúde Bucal e Saúde da Família.
No âmbito desta Corte de Contas, a extinta Secretaria de Controle Externo do Maranhão (Secex/MA) realizou a citação desses responsáveis. No entanto, apenas o ex-prefeito apresentou suas alegações de defesa; os outros permaneceram silentes.
Após examinar a documentação recebida, a unidade instrutiva propôs o julgamento pela irregularidade das contas dos responsáveis, com sua condenação em débito e aplicação de multa.
A procuradora-geral Cristina Machado da Costa e Silva, representando o Ministério Público junto ao TCU, discordou desse encaminhamento por entender ser necessário o exame de informações adicionais encaminhadas por Benedito Sá de Santana, as quais objetivavam comprovar a regularidade de despesas reprovadas no âmbito do Denasus e não haviam sido examinadas pela então Secex/MA.
Por concordar com sua proposta, determinei o envio dos autos à Secretaria de Controle Externo de Tomada de Contas Especial (SecexTCE) para análise complementar dos documentos e nova instrução de mérito.
Em sua nova instrução, a secretaria concluiu que foi possível verificar a regularidade da aplicação de parte dos recursos transferidos pelo Fundo Nacional de Saúde (FNS) . Em consequência, propôs reduzir o valor do débito, mantendo o restante da proposta anterior.
A douta procuradora-geral do Ministério Público junto ao TCU manifestou-se novamente e pronunciou concordância com o encaminhamento sugerido pela Secretaria de Controle Externo de Tomada de Contas Especial.
Com efeito, os novos documentos acostados aos autos pelo ex-prefeito de Sucupira do Norte permitiram que algumas das lacunas que impediam o estabelecimento do necessário nexo causal entre as despesas realizadas nos programas Vigilância em Saúde, Assistência Farmacêutica Básica, Agentes Comunitários de Saúde, Saúde Bucal e Saúde da Família e os recursos recebidos fossem supridas.
Conforme se observa no relatório precedente, a SecexTCE realizou minucioso exame da documentação encaminhada, o que levou à redução do débito apontado na instrução anterior em aproximadamente R$ 48.000,00, que decorreu, principalmente, da apresentação de comprovantes relativos a despesas com folha de pagamento devidamente formalizadas. 
Em relação à parte subsistente do débito, os novos documentos apresentados pelo responsável não permitiram a conciliação entre a movimentação financeira e as despesas realizadas. A ausência de atestação do recebimento de materiais e de prestação de serviços nos comprovantes de pagamento comprometeu o estabelecimento do nexo de causalidade entre os valores recebidos e esses dispêndios. 
Destarte, entendo que devam ser julgadas irregulares as contas do ex-prefeito Benedito Sá de Santana e dos ex-secretários de Saúde daquele município José Augusto Barbalho, Jeane Costa Carvalho e Leila Maria Rezende Ribeiro, com condenação ao pagamento do débito identificado e de multa fundamentada no art. 57 da Lei 8.443/1992. 
Apesar de as despesas discutidas nestes autos terem ocorrido nos exercícios de 2007 e 2008, esclareço que não houve prescrição da pretensão punitiva, pois os responsáveis foram citados em 15/5/2014.
No que diz respeito à dosimetria das multas, em atenção às disposições do art. 22, § 2º, da Lei de Introdução às Normas do Direito Brasileiro, tem-se que as irregularidades identificadas implicam presunção de prejuízo ao erário no valor total das despesas não comprovadas. 
Por outro lado, observa-se que os ex-secretários de Saúde não figuram nos registros do Cadirreg (sistema deste Tribunal para cadastro de contas julgadas irregulares) . Assim, após sopesar agravantes e atenuantes, o montante da multa a ser aplicada a José Augusto Barbalho, Jeane Costa Carvalho e Leila Maria Rezende Ribeiro deve ficar em patamar próximo a 40% do valor atualizado dos respectivos débitos.
No caso do ex-prefeito de Sucupira do Norte, entretanto, consulta ao Cadirreg apontou inúmeras condenações por esta Corte (Acórdãos 6.899/2018, 2.542/2017, 13.569/2016, 1.547/2014 da 2ª Câmara e Acórdãos 1.163/2017 e 7.136/2015, da 1ª Câmara) . Assim, considero que a multa a ele aplicada deve ser de aproximadamente 100% do valor atualizado do débito.
	Nesses termos, VOTO por que o Colegiado aprove a minuta de acórdão que submeto à sua deliberação.
TCU, Sala das Sessões Ministro Luciano Brandão Alves de Souza, em 9 de junho de 2020.
ANA ARRAES 
Relatora